【裁判字號】    99,訴,373
【裁判日期】    991231
【裁判案由】    妨害自由等
【裁判全文】
臺灣花蓮地方法院刑事判決               99年度訴字第373號
公  訴  人  臺灣花蓮地方法院檢察署檢察官
被      告  江凱全
上列被告因妨害自由等案件，經檢察官提起公訴（98年度偵字第
4914號），被告於本院準備程序進行中，就被訴事實為有罪之陳
述，經本院告知簡式審判程序意旨，並聽取公訴人及被告之意見
後，本院裁定改依簡式審判程序審理，茲判決如下：
    主      文
江凱全共同犯剝奪他人行動自由罪，累犯，處有期徒刑參月，如
易科罰金，以新臺幣壹仟元折算壹日。
    事      實
一、江凱全前因公共危險案件，經本院判處有期徒刑5 月，甫於
    民國94年3月23 日易科罰金執行完畢。猶不知悛悔，竟因與
    黃玉雄爭風吃醋，基於以非法方法剝奪黃玉雄行動自由之犯
    意，於98年10月15日晚間11時許，在花蓮玉里榮民醫院門口
    ，向黃玉雄恫嚇稱「聽說你很厲害嗎？可以叫玉里的黑社會
    角頭出來，把我打死，不然我今天就弄給你死，我可以讓你
    在玉里活不下去，如果你跑走我可以馬上叫我朋友拿槍來打
    死你，你不要不相信，我可以馬上將你的車子打爛，現在已
    經有我朋友在醫院埋伏了」等語，致使黃玉雄因而心生畏懼
    ，江凱全並命黃玉雄一同前往停車場，叫黃玉雄交出其所有
    之車號DR-0955 號自小客車鑰匙，並要黃玉雄上車後，將黃
    玉雄載往秀姑巒溪堤防邊與位於花蓮縣玉里鎮○○○街1 號
    江凱全住處飲酒，以此方式剝奪黃玉雄之行動自由。後於98
    年10月16日早上7時許，高小波（另經本院判處有期徒刑8月
    確定）與王志成（已歿，另經花蓮地方法院檢察署檢察官為
    不起訴處分確定）前往前揭江凱全住處一同吸食毒品後，江
    凱全即承前妨害自由之犯意，並與高小波及王志成共同基於
    妨害自由之犯意聯絡，命黃玉雄乘坐於前述自小客車之後座
    ，由高小波駕車；江凱全坐於後座；王志成坐於右前座之方
    式，剝奪黃玉雄之行動自由，並將之帶往玉里榮民醫院辦理
    離職手續。嗣黃玉雄趁機求救，經醫院內人員報警，高小波
    等人方駕車離去，黃玉雄始獲自由。
二、案經黃玉雄訴由花蓮縣警察局玉里分局報請臺灣花蓮地方法
    院檢察署檢察官偵查起訴。
    理      由
一、訊據被告江凱全於本院準備程序及審理中坦承上揭犯行不諱
    ，核與被害人黃玉雄及證人陳屏儒分別於警詢中所證述之情
    節相符，復有照片附卷可稽，足認被告江凱全之自白與事實
    相符，應堪信為真實。是本件事證已臻明確，被告犯行洵堪
    認定，自應依法論科。
二、按刑法第302條第1項及第304條第1項之罪，其所保護之法益
    均為被害人之自由，而非法剝奪人之行動自由，不外以強暴
    、脅迫為手段，其罪質本屬相同，惟第302條第1項之法定刑
    ，既較第304條第1項為重，則以非法方法剝奪人之行動自由
    ，縱其目的在使人行無義務之事，或妨害人行使權利，仍應
    逕依第302條第1項論罪，並無適用第304條第1項之餘地（最
    高法院29年上字第3757號判例參照）。次按刑法第302 條之
    妨害自由罪，原包括私禁及以其他非法方法剝奪人之行動自
    由而言，所謂非法方法，當包括強暴脅迫等情事在內。上訴
    人以水果刀強押周女上其駕駛之自用轎車，剝奪其行動自由
    ，並將車駛向屏東縣萬丹公墓途中，周女要求迴車，並表示
    如不迴車，即跳車云云，上訴人於妨害自由行為繼續中，嚇
    稱如跳車即予輾死等語，自屬包含於妨害周女行動自由之同
    一意念之中。縱其所為，合於刑法第305 條恐嚇危害安全之
    情形，仍應視為剝奪行動自由之部分行為，原判決認所犯低
    度之恐嚇危害安全罪，為高度之剝奪行動自由罪所吸收，其
    法律見解，不無可議（最高法院74年台上字第3404號判例意
    旨參照）。核被告江凱全就前揭犯罪事實所為，參諸上開最
    高法院判例意旨，應認係犯刑法第302條第1項以非法方法剝
    奪人之行動自由罪，公訴人認被告江凱全另犯刑法第305 條
    之恐嚇危害安全罪，容有誤會，應予敘明。另按共同正犯意
    思之聯絡，並不限於事前有所謀議，即於犯罪實施中，基於
    相互之認識，而以共同犯罪之意思參與者，亦無礙於共同正
    犯之成立，此即所謂事中共犯。查被告江凱全以前揭言語恫
    嚇被害人黃玉雄，致黃玉雄心生畏懼，因而任由被告江凱全
    擺佈，以此方式遂行剝奪被害人黃玉雄之行動自由，而於剝
    奪被害人黃玉雄行動自由之行為持續中，同案被告高小波再
    行加入，並與被告江凱全基於犯意聯絡，一同剝奪被害人黃
    玉雄之行動自由，是被告江凱全與同案被告高小波間就上開
    犯行，顯有犯意聯絡與行為分擔，應為共同正犯。被告江凱
    全有前揭事實欄所示之犯罪科刑紀錄，業經執行完畢，有臺
    灣高等法院被告前案紀錄表在卷可憑，被告受有期徒刑執行
    完畢後，5 年以內故意再犯本件有期徒刑以上之罪，為累犯
    ，應依刑法第47條第1 項規定加重其刑。爰審酌被告犯罪之
    動機、目的、手段所生之危害及犯後態度等一切情狀，量處
    如主文所示之刑，並諭知易科罰金之折算標準。
據上論結，應依刑事訴訟法第273條之1第1項、第299條第1 項前
段，刑法第28條、第302條第1項、第47條第1項、第41條第1項前
段，刑法施行法第1條之1第1項、第2項前段，判決如主文。
本案經檢察官陳玫琪到庭執行職務。
中    華    民    國    99    年    12    月    31    日
                  刑事第一庭    法  官  劉柏駿
以上正本證明與原本無異。
如不服本判決應於收受送達後10日內向本院提出上訴書狀，並應
敘述具體理由。其未敘述上訴理由者，應於上訴期間屆滿後20日
內向本院補提理由書(均須按他造當事人之人數附繕本)「切勿逕
送上級法院」。告訴人或被害人如對於本判決不服者，應具備理
由請求檢察官上訴，其上訴期間之計算係以檢察官收受判決正本
之日期為準。
中    華    民    國    99    年    12    月    31    日
                                書記官
附錄本案論罪科刑法條全文：
中華民國刑法第302條
私行拘禁或以其他非法方法，剝奪人之行動自由者，處5年以下
有期徒刑、拘役或3百元以下罰金。
因而致人於死者，處無期徒刑或7年以上有期徒刑，致重傷者，
處3年以上10年以下有期徒刑。
第1項之未遂犯罰之。

司法院資訊處製作；財團法人民間司法改革基金會備份。
